ACORDAO-COMPLETO-2492261

ACÓRDÃO 1743/2021 ATA 27/2021 - PLENÁRIO

VISTOS, relatados e discutidos estes autos de representação formulada pela sociedade empresária Savannah Soluções em Comunicação Ltda. - EPP, com pedido de medida cautelar, dando conta de possíveis irregularidades ocorridas no Pregão Eletrônico 3/2021, aberto pela Empresa Brasileira de Administração de Petróleo e Gás Natural S.A. - Pré-Sal Petróleo S.A. - PPSA (PPSA) ,
	ACORDAM os ministros do Tribunal de Contas da União, reunidos em sessão do Plenário, diante das razões expostas pelo relator, em:
	9.1. com fulcro no art. 276, § 1º, do RITCU, referendar, até o pronunciamento deste Tribunal a respeito do mérito da representação, a medida cautelar adotada pelo relator por meio do despacho contido na peça 12 destes autos, transcrito no relatório que acompanha este acórdão, bem como as medidas acessórias constantes do mencionado despacho;
	9.2. dar ciência desta deliberação à Empresa Brasileira de Administração de Petróleo e Gás Natural S.A. - Pré-Sal Petróleo S.A. - PPSA; e
	9.3. retornar os presentes autos à Selog para adoção das providências cabíveis e prosseguimento do feito.

Referendo de medida cautelar deferida em processo de representação sobre possíveis irregularidades em pregão eletrônico que tinha por objeto a contratação de empresa de prestação continuada de serviços de agência de comunicação para apoio à assessoria de Comunicação e Ouvidoria Pré-Sal Petróleo S.A (PPSA).

Empresa Brasileira de Administração de Petróleo e Gás Natural S.A. - Pré-Sal Petróleo S.A - PPSA.

3. Interessados/Responsáveis: não há.

13.1. Ministros presentes: Ana Arraes (Presidente), Walton Alencar Rodrigues, Benjamin Zymler (Relator), Aroldo Cedraz, Raimundo Carreiro e Bruno Dantas.
13.2. Ministros-Substitutos convocados: Augusto Sherman Cavalcanti e Marcos Bemquerer Costa.
13.3. Ministros-Substitutos presentes: André Luís de Carvalho e Weder de Oliveira.

ACORDAO-COMPLETO-2517566

Acórdão de Relação 2837/2021 - Plenário

Acórdão de Relação

ACORDAO-COMPLETO-2514935

Acórdão 2427/2021 - Plenário

BENJAMIN ZYMLER

Cuidam os autos de representação formulada pela sociedade empresária Savannah Soluções em Comunicação Ltda. - EPP, com pedido de medida cautelar, dando conta de possíveis irregularidades ocorridas no Pregão Eletrônico 3/2021, aberto pela Empresa Brasileira de Administração de Petróleo e Gás Natural S.A. - Pré-Sal Petróleo S.A. - PPSA (PPSA) .
2.	O aludido certame tem como objeto a:
"contratação de empresa de prestação continuada de serviços de agência de comunicação para apoio à assessoria de Comunicação e Ouvidoria Pré-Sal Petróleo S.A (PPSA) , na implementação de uma comunicação integrada voltada a diferentes públicos de interesse, desenvolvendo relacionamento com a imprensa, formadores de opinião, influenciadores, assessorias e departamentos de comunicação de parceiros, governos, academia, instituições e funcionários da empresa" (peça 4, p. 2, item 2.1) .
3.	O valor estimado da licitação é de R$ 1.230.548,10, com prazo de vigência de 26 meses. A sessão pública de abertura das propostas e formulação de lances ocorreu no dia 7/7/2021.
4.	A autora da representação alegou, em suma, que o edital do pregão possui exigência de habilitação que restringiu a competitividade do certame, tendo em vista que o critério de qualificação técnica previu a apresentação de atestados de capacidade técnica para comprovação de experiência em assessoria de comunicação corporativa exclusivamente na área de exploração e produção de petróleo ou gás natural, conforme o disposto no item 13.3.2.1 do edital (peça 4, p. 9) .
5.	Em sua visão, tal cláusula viola os princípios da legalidade, da razoabilidade e da competitividade, os arts. 31 e 58 da Lei 13.303/2016 e o art. 59 do Regulamento Interno de Licitações e Contratos da Pré-Sal Petróleo (RILC-PPSA) .
6.	A Selog promoveu o exame preliminar da matéria e chegou às seguintes conclusões, extraídas da instrução de que trata a peça 10:
"7.	Em exame representação de autoria da empresa licitante Savannah Soluções em Comunicação Ltda. - EPP, conduzido pela Empresa Brasileira de Administração de Petróleo e Gás Natural S.A. (Pré-Sal Petróleo) , objetivando a contratação de empresa de prestação continuada de serviços de agência de comunicação para apoio à assessoria de Comunicação e Ouvidoria da Pré-Sal Petróleo S.A (PPSA) , na implementação de uma comunicação integrada voltada a diferentes públicos de interesse, desenvolvendo relacionamento com a imprensa, formadores de opinião, influenciadores, assessorias e departamentos de comunicação de parceiros, governos, academia, instituições e funcionários da empresa.
8.	O representante se insurge, na essência, contra a exigência de habilitação constante no item 13.3.2.1 do Edital do Pregão Eletrônico 03/2021 (peça 4, p. 9) , que restringiu a competitividade do certame, tendo em vista que o critério de qualificação técnica previu a apresentação de atestados de capacidade técnica para comprovação de experiência em assessoria de comunicação corporativa exclusivamente na área de exploração e produção de petróleo ou gás natural, violando os princípios da legalidade, razoabilidade e competitividade, os arts. 31 e 58 da Lei 13.303/2016, e o art. 59 do Regulamento Interno de Licitações e Contratos da Pré-Sal Petróleo (RILC-PPSA) .
9.	Os precitados normativos legais disciplinam, in verbis:
'Edital 03/2021 - PPSA:
13.3.2. Relativos à Qualificação Técnica:
13.3.2.1. Da PROPONENTE:
a) comprovação de experiência em assessoria de comunicação corporativa para empresas ou órgãos da área de exploração e produção de Petróleo ou Gás Natural, por meio de pelo menos 1 (um) Atestado detalhado emitido, em nome da proponente, pela empresa contratante dos serviços (pessoas jurídicas de direito público ou privado) . Os temas tratados pela PPSA [Pré-Sal Petróleo] são relacionados à atividade de exploração e produção de Petróleo e Gás Natural e extremamente complexos, razão pela qual o fato da contratada já ter realizado os serviços que estão sendo licitados para empresa deste segmento facilitará a compreensão e a dinâmica do trabalho. O atestado de capacidade técnica exigido deve ser detalhado, emitido por pessoa jurídica de direito
público ou privado da área de exploração ou produção de Petróleo ou Gás Natural, e comprovar as correspondentes experiências requeridas, devendo conter as seguintes informações, de forma clara:
¿ Identificação completa da pessoa jurídica emitente do atestado;
¿ Período em que o licitante executou os serviços;
¿ Descrição dos serviços executados; e
¿ Declaração de que o serviço foi executado a contento e sem ressalvas.
Lei 13.303/2016:
Art. 31. As licitações realizadas e os contratos celebrados por empresas públicas e sociedades de economia mista destinam-se a assegurar a seleção da proposta mais vantajosa, inclusive no que se refere ao ciclo de vida do objeto, e a evitar operações em que se caracterize sobrepreço ou superfaturamento, devendo observar os princípios da impessoalidade, da moralidade, da igualdade, da publicidade, da eficiência, da probidade administrativa, da economicidade, do desenvolvimento nacional sustentável, da vinculação ao instrumento convocatório, da obtenção de competitividade e do julgamento objetivo.
Art. 58. A habilitação será apreciada exclusivamente a partir dos seguintes parâmetros: 
I - exigência da apresentação de documentos aptos a comprovar a possibilidade da aquisição de direitos e da contração de obrigações por parte do licitante; 
II - qualificação técnica, restrita a parcelas do objeto técnica ou economicamente relevantes, de acordo com parâmetros estabelecidos de forma expressa no instrumento convocatório; 
III - capacidade econômica e financeira; 
IV - recolhimento de quantia a título de adiantamento, tratando-se de licitações em que se utilize como critério de julgamento a maior oferta de preço.
RILC-PPSA:
Art. 59 - A documentação relativa à qualificação técnica consistirá em:
I - registro ou inscrição na entidade profissional competente, quando aplicável; e
II - comprovação de aptidão para desempenho de atividade pertinente e compatível em características, quantidades e prazos com o objeto da Licitação, e indicação das instalações e do aparelhamento e do pessoal técnico adequados e disponíveis para a realização do objeto da Licitação, bem como da qualificação de cada um dos membros da equipe técnica que se responsabilizará pelos trabalhos.
[...]
§2° - É vedada a exigência de comprovação de atividade ou de aptidão com limitações de tempo ou de época ou ainda em locais específicos, ou quaisquer outras não previstas neste regulamento, que inibam a participação na licitação.'
10.	Segundo ainda o representante, ao estipular que os atestados de capacidade técnica comprovassem experiência em assessoria de comunicação corporativa exclusivamente na área de exploração e produção de petróleo ou gás natural, teria restringido indevidamente o universo de participantes, pois somente poderia participar da licitação quem tivesse prestado serviço a tal setor específico anteriormente, de modo que na prática afugentaria empresas que teriam prestados serviços em assessoria de comunicação corporativa em outros setores do mercado.	
11.	Com efeito, não é, em princípio, razoável exigir experiência para determinado segmento de mercado, no caso, a exploração e produção de petróleo ou gás natural, quando deveria ser direcionado às atividades desenvolvidas, ressalvando-se hipótese justificada pela administração contratante de modo suficiente a demonstrar a essencialidade da restrição para o alcance do objetivo da contratação nas condições demandadas. Em sendo assim como requer a entidade, a princípio, empresas que teriam prestado serviços de assessoria de comunicação corporativa para outros segmentos de mercado não deteriam conhecimento para executar o contrato com a Pré-Sal Petróleo, o que me parece contrário aos dispostos nos normativos precitados. Nesse sentido, é o espírito do art. 59, II, do RILC-PPSA quando menciona que é exigido a comprovação de aptidão para desempenho de atividade pertinente e compatível em características, quantidades e prazos com o objeto da licitação, ou seja, é vedado direcionar o certame para determinado fornecedor de bens ou prestador de serviços, ou, a depender da situação, segmento de mercado, quando tal mercado seja, por natureza, já restrito. Fosse assim, empresas que nunca tivessem executado serviços de exploração e produção de petróleo ou gás natural jamais teriam oportunidade de contratar com a PPSA, eis que não teriam expertise na área, o que não me parece plausível.
12.	Dessa forma, considero, a princípio, procedentes as alegações do representante, sendo motivo de propor ouvir a entidade para prestar esclarecimentos, conforme a proposta de encaminhamento adiante desta instrução, restando, portanto, configurado o pressuposto da plausibilidade jurídica. 
13.	Diante o todo o exposto e considerando que não há elementos suficientes nos autos para a conclusão acerca do perigo da demora reverso, essencial para a eventual adoção de medida cautelar, entendo necessária a realização de oitiva prévia. 
[...]
14.	Em virtude do exposto, propõe-se:
14.1.	conhecer da representação, satisfeitos os requisitos de admissibilidade constantes no art. 87, § 2º, da Lei 13.303/2016, c/c o art. 237, inciso VII e parágrafo único, do Regimento Interno/TCU, e no art. 103, § 1º, da Resolução - TCU 259/2014;
14.2.	realizar a oitiva prévia da Empresa Brasileira de Administração de Petróleo e Gás Natural S.A, com fulcro no art. 276, § 2º, do Regimento Interno deste Tribunal para que, no prazo de cinco dias úteis, se pronuncie, referente ao Pregão Eletrônico 03/2021, acerca da existência dos pressupostos da medida cautelar pleiteada e acerca dos indício de irregularidade indicado nesta instrução, em especial quanto aos seguintes tópicos:
	a) indício de exigência de habilitação que restringiu excessivamente a competitividade do citado certame, tendo em vista que o critério de qualificação técnica previu a apresentação de atestados de capacidade técnica para comprovação de experiência em assessoria de comunicação corporativa exclusivamente na área de exploração e produção de petróleo ou gás natural, conforme o disposto no item 13.3.2.1 do Edital, com aparente violação dos princípios da legalidade, razoabilidade e competitividade, os arts. 31 e 58 da Lei 13.303/2016, e o art. 59 do Regulamento Interno de Licitações e Contratos da Pré-Sal Petróleo;
	b) demais informações que julgar necessárias; e
	c) designação formal de interlocutor que conheça da matéria para dirimir eventuais dúvidas, informando nome, função/cargo, e-mail e telefone de contato.
14.3.	diligenciar a Empresa Brasileira de Administração de Petróleo e Gás Natural S.A, com fundamento nos artigos 157 e 187 do Regimento Interno deste Tribunal, para que, no prazo de cinco dias úteis, encaminhe cópia dos seguintes documentos e/ou esclarecimentos objetivos, a partir dos elementos já disponíveis, acerca do Pregão Eletrônico 03/2021:
	a) informação sobre a essencialidade ou não da presente contratação às atividades da entidade;
	b) eventuais contratos atualmente existentes para o mesmo objeto, encaminhando cópia do termo contratual e do (s) aditivo (s) , caso haja;
	c) se há decisão judicial ou administrativa, sem especificação de prazo, para suspender o andamento do processo licitatório
	d) demais informações que julgar necessárias; e
	e) designação formal de interlocutor que conheça da matéria para dirimir eventuais dúvidas, informando nome, função/cargo, e-mail e telefone de contato.
14.4.	alertar a Empresa Brasileira de Administração de Petróleo e Gás Natural S.A quanto à possibilidade de o TCU vir a conceder medida cautelar para a suspensão do ato ou procedimento impugnado, caso haja indicativo de afronta às normas legais e/ou possibilidade de ocorrência de prejuízos à Administração;
14.5.	encaminhar cópia da presente instrução à Empresa Brasileira de Administração de Petróleo e Gás Natural S.A, de maneira a embasar as respostas à oitiva prévia; e
14.6.	comunicar ao representante a decisão que vier a ser prolatada."
7.	O Secretário da unidade técnica aquiesceu ao encaminhamento, tendo acrescentado o seguinte item à diligência:
	"encaminhamento do estudo ou levantamento técnico adotado quando da fase de planejamento da licitação para demonstração da existência de mercado de empresas potencialmente aptas a concorrer quanto ao objeto do certame, considerando os requisitos de habilitação jurídica e qualificação técnica previstos pelo instrumento convocatório." 
8.	Submetidos os autos ao meu descortino, expedi o seguinte despacho - transcrito em parte:
"12.	Preliminarmente, entendo que a representação deve ser conhecida, porquanto atendidos os requisitos legais e regimentais para tanto.
13.	Com relação ao pedido de medida cautelar, observo, a partir de consulta ao Portal de Compras do Governo Federal (https://www.gov.br/compras/pt-br/assuntos/consultas-1/capa-consulta) , que a licitação teve prosseguimento, estando, atualmente em fase de recurso, após a aceitação da proposta e habilitação da empresa Printrio Comunicação Empresarial Eireli (R$ 799.000,00) .
14.	A propósito, observo que a empresa que apresentou a menor proposta após a fase de lances - Orla Comunicação Integrada Ltda. (R$ 667.855,20) - foi inabilitada justamente em razão do não atendimento do requisito estabelecido no item 13.3.2.1, ora questionado, o que motivou a interposição de recurso administrativo, em apreciação pela PPSA.
15.	Em juízo perfunctório, não há, de fato, razoabilidade em se alijar do certame empresas que tenham prestado serviços de assessoria de comunicação corporativa para outros segmentos de mercado, não havendo, em princípio, fundamento para se restringir a participação na licitação a empresas que tenham atuado na área de exploração e produção de petróleo ou gás natural.
16.	Sendo assim, ante a iminência da contratação, reputo atendidos os pressupostos da fumaça do bom direito e do perigo da demora.
17.	Com relação ao perigo da demora reverso, não obstante a ausência das informações suscitadas pela Selog, compreendo que a natureza dos serviços parece sugerir que eles são acessórios à atuação finalística da PPSA, não havendo, a priori, prejuízo insuperável ao interesse público que possa impedir a suspensão da licitação em exame, até o esclarecimento dos fatos.
18.	Somam-se a esse argumento o substancial indício de que houve restrição à competitividade do Pregão Eletrônico 3/2021 e a iminência de contratação de proposta quase 20% superior à classificada originalmente em primeiro lugar.
19.	Diante desse quadro, decido:
19.1.	determinar cautelarmente à PPSA, com fulcro no art. 276 do Regimento Interno do TCU, que suspenda o Pregão Eletrônico 3/2021 até o julgamento de mérito deste processo;
19.2.	determinar a realização de oitiva da entidade para que, no prazo de 15 dias, manifeste-se sobre a existência ou não dos pressupostos para a expedição da medida cautelar e sobre o indício de irregularidade consignado no subitem 9.1 supra, nos termos do art. 276, § 3º, e no art. 250, inciso V, do Regimento Interno do TCU;
19.3.	autorizar a diligência da PPSA, a fim de que envie os seguintes elementos:
	a) informação sobre a essencialidade ou não da presente contratação às atividades da entidade;
	b) eventuais contratos atualmente existentes para o mesmo objeto, encaminhando cópia do termo contratual e do (s) aditivo (s) , caso haja;
	c) se há decisão judicial ou administrativa, sem especificação de prazo, para suspender o andamento do processo licitatório;
	d) estudo ou levantamento técnico adotado quando da fase de planejamento da licitação para demonstração da existência de mercado de empresas potencialmente aptas a concorrer quanto ao objeto do certame, considerando os requisitos de habilitação jurídica e qualificação técnica previstos pelo instrumento convocatório;
	e) demais informações que julgar necessárias; e
	f) designação formal de interlocutor que conheça da matéria para dirimir eventuais dúvidas, informando nome, função/cargo, e-mail e telefone de contato;
19.4.	dar ciência deste despacho à autora da representação.
20.	Por fim, deve a Seproc encaminhar cópia da instrução da unidade técnica e deste despacho à PPSA a fim de subsidiar a sua resposta."
	É o relatório.

José Antônio Souza de Matos (OAB/PR 44.177) e outros, representando Savannah Soluções em Comunicação Ltda.

Não atuou.

REPRESENTAÇÃO. SUPOSTAS IRREGULARIDADES EM PREGÃO NA PPSA. EXIGÊNCIA DE QUALIFICAÇÃO TÉCNICA QUE PODE TER RESTRINGIDO A COMPETITIVIDADE DO CERTAME. PRESENÇA DOS PRESSUPOSTOS PARA A CONCESSÃO DE MEDIDA CAUTELAR. DETERMINAÇÃO PARA SUSPENSÃO DO CERTAME. OITIVA DA ENTIDADE. REFERENDO DA CAUTELAR.

REPRESENTAÇÃO (REPR)

Secretaria de Controle Externo de Aquisições Logísticas (Selog).

Cuidam os autos de representação formulada pela sociedade empresária Savannah Soluções em Comunicação Ltda. - EPP, com pedido de medida cautelar, dando conta de possíveis irregularidades ocorridas no Pregão Eletrônico 3/2021, aberto pela Empresa Brasileira de Administração de Petróleo e Gás Natural S.A. - Pré-Sal Petróleo S.A. - PPSA (PPSA) .
2.	O aludido certame tem como objeto a:
"contratação de empresa de prestação continuada de serviços de agência de comunicação para apoio à assessoria de Comunicação e Ouvidoria Pré-Sal Petróleo S.A (PPSA) , na implementação de uma comunicação integrada voltada a diferentes públicos de interesse, desenvolvendo relacionamento com a imprensa, formadores de opinião, influenciadores, assessorias e departamentos de comunicação de parceiros, governos, academia, instituições e funcionários da empresa" (peça 4, p. 2, item 2.1) .
3.	O valor estimado da licitação é de R$ 1.230.548,10, com prazo de vigência de 26 meses. A sessão pública de abertura das propostas e formulação de lances ocorreu no dia 7/7/2021.
4.	A autora da representação alegou, em suma, que o edital do pregão possui exigência de habilitação que restringiu a competitividade do certame, tendo em vista que o critério de qualificação técnica previu a apresentação de atestados de capacidade técnica para comprovação de experiência em assessoria de comunicação corporativa exclusivamente na área de exploração e produção de petróleo ou gás natural, conforme o disposto no item 13.3.2.1 do edital (peça 4, p. 9) .
5.	Em sua visão, tal cláusula viola os princípios da legalidade, da razoabilidade e da competitividade, os arts. 31 e 58 da Lei 13.303/2016 e o art. 59 do Regulamento Interno de Licitações e Contratos da Pré-Sal Petróleo (RILC-PPSA) .
6.	A Selog analisou a matéria e alvitrou que a representação fosse conhecida, haja vista o atendimento dos requisitos de admissibilidade da espécie, e que fossem realizadas as seguintes medidas processuais, dentre outras providências acessórias:
6.1.	oitiva prévia da PPSA, com fulcro no art. 276, § 2º, do Regimento Interno deste Tribunal, para que, no prazo de cinco dias úteis, se pronuncie, referente ao Pregão Eletrônico 3/2021, acerca da existência dos pressupostos da medida cautelar pleiteada e do indício de irregularidade indicado na instrução: 
"a) indício de exigência de habilitação que restringiu excessivamente a competitividade do citado certame, tendo em vista que o critério de qualificação técnica previu a apresentação de atestados de capacidade técnica para comprovação de experiência em assessoria de comunicação corporativa exclusivamente na área de exploração e produção de petróleo ou gás natural, conforme o disposto no item 13.3.2.1 do Edital, com aparente violação dos princípios da legalidade, razoabilidade e competitividade, os arts. 31 e 58 da Lei 13.303/2016, e o art. 59 do Regulamento Interno de Licitações e Contratos da Pré-Sal Petróleo";
6.2.	diligência à PPSA para que, no prazo de cinco dias úteis, encaminhe cópia dos seguintes documentos e/ou esclarecimentos objetivos, a partir dos elementos já disponíveis, acerca do Pregão Eletrônico 3/2021:
	a) informação sobre a essencialidade ou não da presente contratação às atividades da entidade;
	b) eventuais contratos atualmente existentes para o mesmo objeto, encaminhando cópia do termo contratual e do (s) aditivo (s) , caso haja;
	c) se há decisão judicial ou administrativa, sem especificação de prazo, para suspender o andamento do processo licitatório;
	d) demais informações que julgar necessárias; e
	e) designação formal de interlocutor que conheça da matéria para dirimir eventuais dúvidas, informando nome, função/cargo, e-mail e telefone de contato.
7.	O Secretário da unidade técnica aquiesceu ao encaminhamento, tendo acrescentado o seguinte item à diligência:
"encaminhamento do estudo ou levantamento técnico adotado quando da fase de planejamento da licitação para demonstração da existência de mercado de empresas potencialmente aptas a concorrer quanto ao objeto do certame, considerando os requisitos de habilitação jurídica e qualificação técnica previstos pelo instrumento convocatório." 
8.	Diante dos fatos narrados na instrução da unidade técnica e da iminente conclusão da licitação com indício de irregularidade grave em sua condução, em prejuízo ao princípio da competitividade, divergi parcialmente da proposta da Selog e expedi despacho com o seguinte teor em sua fundamentação e parte dispositiva:
"12.	Preliminarmente, entendo que a representação deve ser conhecida, porquanto atendidos os requisitos legais e regimentais para tanto.
13.	Com relação ao pedido de medida cautelar, observo, a partir de consulta ao Portal de Compras do Governo Federal (https://www.gov.br/compras/pt-br/assuntos/consultas-1/capa-consulta) , que a licitação teve prosseguimento, estando, atualmente em fase de recurso, após a aceitação da proposta e habilitação da empresa Printrio Comunicação Empresarial Eireli (R$ 799.000,00) .
14.	A propósito, observo que a empresa que apresentou a menor proposta após a fase de lances - Orla Comunicação Integrada Ltda. (R$ 667.855,20) - foi inabilitada justamente em razão do não atendimento do requisito estabelecido no item 13.3.2.1, ora questionado, o que motivou a interposição de recurso administrativo, em apreciação pela PPSA.
15.	Em juízo perfunctório, não há, de fato, razoabilidade em se alijar do certame empresas que tenham prestado serviços de assessoria de comunicação corporativa para outros segmentos de mercado, não havendo, em princípio, fundamento para se restringir a participação na licitação a empresas que tenham atuado na área de exploração e produção de petróleo ou gás natural.
16.	Sendo assim, ante a iminência da contratação, reputo atendidos os pressupostos da fumaça do bom direito e do perigo da demora.
17.	Com relação ao perigo da demora reverso, não obstante a ausência das informações suscitadas pela Selog, compreendo que a natureza dos serviços parece sugerir que eles são acessórios à atuação finalística da PPSA, não havendo, a priori, prejuízo insuperável ao interesse público que possa impedir a suspensão da licitação em exame, até o esclarecimento dos fatos.
18.	Somam-se a esse argumento o substancial indício de que houve restrição à competitividade do Pregão Eletrônico 3/2021 e a iminência de contratação de proposta quase 20% superior à classificada originalmente em primeiro lugar.
19.	Diante desse quadro, decido:
19.1.	determinar cautelarmente à PPSA, com fulcro no art. 276 do Regimento Interno do TCU, que suspenda o Pregão Eletrônico 3/2021 até o julgamento de mérito deste processo;
19.2.	determinar a realização de oitiva da entidade para que, no prazo de 15 dias, manifeste-se sobre a existência ou não dos pressupostos para a expedição da medida cautelar e sobre o indício de irregularidade consignado no subitem 9.1 supra, nos termos do art. 276, § 3º, e no art. 250, inciso V, do Regimento Interno do TCU;
19.3.	autorizar a diligência da PPSA, a fim de que envie os seguintes elementos:
	a) informação sobre a essencialidade ou não da presente contratação às atividades da entidade;
	b) eventuais contratos atualmente existentes para o mesmo objeto, encaminhando cópia do termo contratual e do (s) aditivo (s) , caso haja;
	c) se há decisão judicial ou administrativa, sem especificação de prazo, para suspender o andamento do processo licitatório;
	d) estudo ou levantamento técnico adotado quando da fase de planejamento da licitação para demonstração da existência de mercado de empresas potencialmente aptas a concorrer quanto ao objeto do certame, considerando os requisitos de habilitação jurídica e qualificação técnica previstos pelo instrumento convocatório;
	e) demais informações que julgar necessárias; e
	f) designação formal de interlocutor que conheça da matéria para dirimir eventuais dúvidas, informando nome, função/cargo, e-mail e telefone de contato;
19.4.	dar ciência deste despacho à autora da representação.
20.	Por fim, deve a Seproc encaminhar cópia da instrução da unidade técnica e deste despacho à PPSA a fim de subsidiar a sua resposta."
9.	Em face das razões de decidir apresentadas no relatório precedente e com fundamento no art. 276, § 1º, do Regimento Interno do TCU, VOTO por que o Tribunal referende a medida cautelar concedida por este relator na forma transcrita acima.
10. 	Ante o exposto, submeto o presente acórdão adiante à apreciação deste Colegiado.
TCU, Sala das Sessões, em 21 de julho de 2021.
BENJAMIN ZYMLER 
Relator